臺灣臺中地方法院民事判決　　　　　　95年度簡上字第316號
上　訴　人　乙○○
訴訟代理人　甲○○
被上訴人　　丁○○
訴訟代理人　丙○○○
上列當事人間請求損害賠償事件，上訴人對於民國95年10月26日
本院臺中簡易庭95年度中簡字第3090號第一審判決提起上訴，本
院於民國96年8月17日言詞辯論終結，本院判決如下：
    主    文
原判決關於命上訴人給付超過新臺幣貳拾貳萬柒仟元本息部分，
及該部分假執行之宣告，暨訴訟費用之裁判均廢棄。
前開廢棄部分，被上訴人在第一審之訴及其假執行之聲請均駁回
。
其餘上訴駁回。
第一、二審訴訟費用由上訴人負擔百分之四十六，餘由被上訴人
負擔。
    事實及理由
一、本件被上訴人起訴主張：上訴人所有建物於民國（下同）93
    年12月23日10時左右失火，並延燒至被上訴人所有坐落台中
    市西屯區大河里福上巷162號房屋，致該建物及屋內裝潢幾
    近全毀。上訴人先係疏忽肇致其住家遭祝融肆虐，後又未善
    盡防止火災擴散以免殃及他人之義務，致使被上訴人所有建
    物及屋內財產受有損害，損害額分別為339,700元及160,300
    元為此，爰依侵權行為法律關係提起本訴，請求上訴人應給
    付被上訴人新臺幣（下同）500,000元及自起訴狀繕本送達
    翌日即95年6月3日起至清償日止，按週年利率百分之5計算
    之利息。（原審僅判命上訴人給付房屋損害339,700元及屋
    內財產損害10,000元，而駁回被上訴人其餘屋內財產損害之
    請求150,300元《計算式為：500,000-339,700-10,000=
    150,300》及其法定遲延利息，駁回部分未據被上訴人上訴
    或附帶上訴；另原審判命上訴人給付被上訴人10,000元本息
    部分，未據上訴人上訴；上二部分均告確定）。被上訴人於
    本院聲明：(一)上訴駁回。(二)上訴費用由被上訴人負擔。
二、上訴人則以：火災地點雖為上訴人所有之建物，但該建物平
    日僅堆放鐵架、帆布，並非上訴人日常生活之住所，上訴人
    對火災發生之原因並不清楚，被上訴人逕指上訴人應負責任
    ，顯無理由。況火災當時並無任何上訴人家屬在場，而其母
    親甲○○接獲消息後隨即趕赴現場打破玻璃，使消防人員得
    以進入屋內滅火，準此觀之，何來被上訴人所稱上訴人未善
    盡防免火勢擴大之義務云云。再者，被上訴人所有建物僅屋
    頂一角燒毀，並無被上訴人所稱幾近全毀情事，再其房屋之
    計算面積亦有不符，建物實際面積應僅17餘坪，而非22坪，
    被上訴人工程預算書以22坪為計算標準，即有未合，又其請
    求金額中並未將折舊部分列入計算，亦有不當等語，資為抗
    辯。上訴人於本院聲明：(一)原判決關於不利於上訴人部分之
    339,700元及其法定遲延利息部分廢棄。(二)上開廢棄部分，
    被上訴人第一審之訴駁回。(三)第一、二審訴訟費用由被上訴
    人負擔。
三、兩造不爭執之事項：系爭失火是由上訴人所有房屋延燒至被
    上訴人所有房屋。
四、本件兩造爭執所在為：被上訴人對上訴人主張侵權行為請求
    損害賠償是否有理由？如有前開侵權行為，被上訴人所遭致
    房屋損害得請求之賠償金數額究為若干？又上開賠償金額應
    否論計折舊？茲說明如下：
（一）被上訴人對上訴人主張侵權行為請求損害賠償是否有理由
      部分：
      1.被上訴人所有建物為門牌號碼台中市西屯區大河里福上
        巷162號（門牌整編前為同巷120號，參上訴人於原審提
        出之陳情書，原審卷第47頁）西側房屋，上訴人所有建
        物則為同一門牌號碼之東側房屋。起火地點為上訴人所
        有建物北側牆之神桌下方西側附近，並延燒至被上訴人
        所有西側建物，此由台中市消防局95年7月12日消調字
        第0950007184號函檢附之火災原因調查報告表，於起火
        戶研判一欄記載「鳥瞰福上巷162號東側建築鐵皮屋頂
        ，西北側附近金屬燒穿扭曲，後牆西北側金屬低處燒損
        變色嚴重研判，認係台中市西屯區大河里福上巷162號
        東側建物為起火戶」；起火處研判一欄載明「‧‧‧北
        側牆神桌及供桌，桌面嚴重燒失、桌腳殘存，木質神像
        西側燒損較嚴重，香爐金屬向西側處燒熔，神桌西北側
        地板處，電源延長線熔斷短路痕跡，附近牆面低處燒損
        剝落，呈現低處燒損火流殘跡研判，認係神桌下方西側
        附近為起火處」；結論欄記載「勘查福上巷162號西側
        建築前牆上段，向東側住戶處斜向燒穿，屋樑向東側住
        戶隔牆處燒細掉落傾斜，擺置物品僅受熱燻黑，呈現遭
        東側住戶屋頂高處延燒火流殘跡」等語即明。
      2.上訴人建物發生失火之原因，經台中市市政府消防局調
        查結果，已可排除遭人縱火、遺留火種引燃及炊事不慎
        起火之可能。而觀之上訴人所有建物平日神桌上供佛燈
        具均開啟，火災發生當時亦處於開啟狀態（參上訴人於
        台中市消防局第一大隊水湳分隊93年12月23日談話筆錄
        ，原審卷第72、73頁）；又火災後經鑑識人員檢視現場
        ，神明廳西北側地板處熔斷電源延長線，西側牆附近則
        有燒損之陶瓷插座，殘留插頭刃片金屬熔痕，呈插電使
        用狀態，神桌地板處電源線熔斷短路痕跡，附近燒失炭
        化牆面低處燒損剝落嚴重，呈燒損火流殘跡等現象；據
        此，消防局上開調查報告認不能排除電氣因素引燃火警
        之可能。
      3.本院綜合兩造陳述意見、上開卷附火場跡證及消防局專
        業人員研判意見，認本件火災發生原因應係上訴人所有
        建物內之電器用品走火所致無訛。
      4.按侵權行為損害賠償責任規範之目的乃在防範危險，凡
        因自己之行為致有發生一定損害之危險時，即負有防範
        危險發生之義務。本件上訴人對於電器不當使用所可能
        導致失火及延燒之危險，當有認識之可能。其既製造危
        險源，揆諸上開說明，對於與其比鄰而居之被上訴人即
        負有依情況採取必要且具期待可能性的防免措施，以保
        護被上訴人權益免於危險之義務。又電器使用不當致生
        火災之危險性甚高，且損害結果之嚴重性甚鉅。反之，
        上訴人為防範該損害之發生，或採取定期檢查，或避免
        電器長時間使用及以延長線來延伸電器使用範圍等措施
        ，其成本負擔顯然小於損害結果之嚴重性。詎其怠於採
        取適當之防免措施，違反其對於被上訴人之注意義務，
        自應負過失之損害賠償責任。
      5.按因故意或過失不法侵害他人之權利者，負損害賠償責
        任，又負損害賠償責任者，除法律另有規定或契約另有
        訂定外，應回復他方損害發生前之原狀，債權人並得請
        求支付回復原狀所必要之費用，以代回復原狀，民法第
        184條第1項前段、第213條第1項、第3項定有明文。從
        而，被上訴人請求上訴人應就其侵權行為負損害賠償責
        任，即屬有據。
（二）被上訴人所遭致房屋損害得請求之賠償金數額究為若干部
      分：
      1.被上訴人主張遭毀損房屋之修復費用為339,700元，固
        據其提出工程預算書為憑，並經證人即估價人陳宏榮於
        原審到庭證述屬實（見原審卷第108頁以次所附95年10
        月12日言詞辯論筆錄）。
      2.上訴人抗辯被上訴人於原審所舉之估價尚有不盡實在之
        處，經兩造合意並經本院指定黃太平建築師事務所鑑定
        結果，上開房屋為地上一層土埆造磚造、鐵架造烤漆鋼
        鈑構造物，以住宅使用為主，其回復原來使用狀態所需
        費用合計為217,000元，計有：木屋架工程：29,316
        元（含山形木屋架整修11,116元，竹桁條1,700元，五
        金1,500元，拆除5,000元，大工10,000元），裝修工
        程：176,909元（含一分厚單面夾板【牆壁】18,618元
        ，明架天花板8,720元，暗架天花板2,750元，瓦【屋頂
        】34,498元，室內山牆上部粉刷修補11,962元，鋁窗【
        5 公釐厚清玻璃】2,300元，落地鋁門窗【5公釐厚清玻
        璃】13,000元，木門650元，鐵捲門修補1,411元，拆除
        4,000元，大小搬運5,000元，大工50,000元，小工
        24,000元），水電工程10,775元（含配電盤500元，
        50安培安全開關200元，20安培安全開關525元，15安培
        安全開關350元，出線盒900元，2.0mm電導線1,500元，
        日光燈具1,800元，工資5,000元），此有黃太平建築師
        事務所96年6月8日平&字第96333244號函檢送之鑑定報
        告書乙份附卷可憑。
      3.查上開建築師鑑定報告，係實地履勘測量，並詳列所需
        項目、數量及各項目單價等計算所得之資料，自較被上
        訴人所自行聘用之估價人陳宏榮所採取之以腳步乘以高
        度之粗估方式更為精確（參原審陳宏榮之證述內容及估
        價單），故本院認應以上開建築師之鑑定報告計算所得
        之金額較為可採。
      4.綜上，系爭房屋因失火毀損所得請求回復原狀之金額應
        為217,000元。
（三）上開賠償金額應否論計折舊部分：
      按最高法院77年第9次民事庭會議決議，固謂：「請求賠
      償物被毀損所減少之價額，得以修復費用為估定標準，但
      以必要者為限（例如：修理材料以新品換舊品，應予折舊
      。　）」等語，惟修理材料依其性質，仍有獨立與附屬之
      別，若修理材料對於物之本體而言，已具獨立存在價值，
      因其更新結果，將促成物於修繕後交換價值之增加，則侵
      權行為之被害人，逕行以新品之價額請求全額賠償，與舊
      品相較，勢將造成額外利益，與損害賠償僅在填補損害之
      原理有違，故此部分之請求應予折舊，最高法院上開決議
      有關折舊之意見，應係專指此種情形而言。若修理材料本
      身不具獨立價值，僅能附屬他物而存在，或須與他物結合
      ，方能形成功能之一部者，其更新之結果，既無獲取額外
      利益之可言，於此情形，被害人以新品修繕，就其價額請
      求賠償，自屬相當，無須予以折舊，何況不分修理材料之
      屬類，一律予以折舊之作法，其價值判斷乃在告知損害賠
      償權利人「舊品毀損僅得以舊品代替，請求以新品代替並
      不合理」，然而揆諸現今社會商業型態，以舊品替補修繕
      之交易市場並不存在，強求被害人以舊品修繕乃屬期待不
      可能，從而，被害人於未獲取超越原物交換價值利益之前
      提下，就物之附屬部分，請求以新品替代，其費用應屬必
      要，此與前述最高法院決議之意旨，並無相悖之處。查本
      件被上訴人所有房屋經燒毀嚴重（參原審卷附照片及鑑定
      報告所附照片），如修繕至原堪居住之程度，自須將足影
      響居住安全之毀損資材為適當替換、更新，而依黃太平建
      築師事務所鑑定估價報告上所載上揭修復項目，其中人工
      勞力為修繕過程必需支出之費用，其餘項目多屬附屬於回
      復建物原本居住使用方法所必備之替補、更換零件材料，
      上開建物並不因該等修繕行為增加其於市場上之交易價值
      ，參諸上開說明，本院認以上開鑑定報告所載之修復方式
      ，並無必須扣除折舊之情事。從而，上訴人辯稱系爭修繕
      費用應扣除折舊一節，本院認為應無理由。
五、綜上所述，被上訴人所得請求上訴人賠償房屋修復費用之金
    額為217,000元部分及自原審起訴狀繕本送達翌日即95年6月
    3日（見原審卷33頁所附送達證書）起至清償日止按週年率
    5%計算之利息，為有理由，應予准許，逾此部分之請求，為
    無理由，應予駁回。原審就超過應予准許之227,000元（即
    217,000元+ 10,000元【兩造均未上訴而告確定之家電、家
    具損害部分金額】=227,000元）本息部分，為上訴人敗訴之
    判決，並為假執行之宣告，自有未洽。上訴意旨就此部分指
    摘原判決不當，為有理由，應由本院廢棄改判。至於上開應
    准許部分，原審判命上訴人給付，並為假執行之宣告，核無
    違誤，上訴意旨，就此部分，仍執陳詞，指摘原判決不當，
    求予廢棄，為無理由，應駁回其上訴。
六、本件事證已臻明確，兩造其餘之攻擊、防禦方法於判決結果
    已無影響，無一一論述之必要，並此敘明。
據上論結，本件上訴為一部有理由，一部無理由，依民事訴訟法
第436條之1第3項、第449條第1項、第450條、第79條，判決如主
文。
中　　華　　民　　國　　96　　年　　9 　　月　　7 　　日
                民事第二庭　　審判長法　官　許冰芬
                                    法  官  吳蕙玟
                                    法  官  王鏗普
正本係照原本作成。
不得上訴
中　　華　　民　　國　　96　　年　　9 　　月　　7 　　日
                              　　　書記官
